【裁判字號】    91,再易,15
【裁判日期】    920224
【裁判案由】    再審之訴
【裁判全文】
臺灣基隆地方法院民事判決                          九十一年度再易字第一五號
    再審  原告  甲○○
    再審  被告  基隆市政府
    法定代理人  許財利
右當事人間請求再審之訴事件，再審原告對於中華民國九十一年十月三十一日本院九
十一年度再易字第一二號確定判決提起再審之訴，本院判決如左：
    主      文
再審之訴駁回。
再審訴訟費用由再審原告負擔。
    事      實
甲、再審原告方面：
一、聲明：求為判決(一)廢棄本院九十一年度再易字第一二號判決；(二)再審被告在原審
    之訴駁回。
二、陳述：
  (一)再審被告經合法通知未於言詞辯論期日到場，亦未提出準備書狀爭執，依法應視
    為自認，再審被告既對再審原告之主張為自認，再一審法院即應為再審原告勝訴
    之判決，竟駁回再審原告之訴，該確定判決適用法規顯有錯誤。又再二審法院將
    視同自認情形，限於對於他造主張之事實，於言詞辯論期日到場而不爭執之情形
    ，始能成立，而於言詞辯論期日不到場則不符合視為自認之規定，適用法規顯有
    錯誤。另再三審法院以再審事由作為再審主體認定，明顯認知錯誤，違背法令。
    再一、二、三審法院之法官皆係依照其自己的認知而為判決，未依據辯論及調查
    證據之結果判決，亦係違背法令。
  (二)再審原告在歷次書狀中一再表明再審原告係自願繳回宿舍，並經再審被告確認在
    案，既已自願繳還，自不生收回宿舍問題，再審被告只有受領權，沒有收回權，
    無收回權而訴請收回，於法無據，各審法院皆未予斟酌，亦未說明理由，應斟酌
    之事項而未斟酌，當然違背法令。
  (三)人事行政局為行政院附屬單位，其所為之命令，不得與行政院令抵觸。人事行政
    局釋令：「退休人員自願繳還宿舍，請領搬遷補助費應實際居住（系爭宿舍損壞
    無法居住，申請修繕又被拒絕，並非再審原告不願居住）」，核與行政院令：「
    退休人員自願繳還宿舍，主管機關應核給搬遷補助費」之規定抵觸，依中央法規
    標準法第十一條末段規定，應為無效。
乙、再審被告方面：
    本件未行言詞辯論，故再審被告未以言詞或書狀作何聲明及陳述。
丙、本院依職權調閱本院九十年度基簡字第六九號、九十年度簡上字第四四號、九十
    一年度再易字第二號、九十一年度再易字第六號、九十一年度再易字第一二號民
    事簡易訴訟程序卷宗。
    理      由
一、按再審之訴顯無理由者，得不經言詞辯論，以判決駁回之，民事訴訟法第五百零
    二條第二項定有明文。
二、按「行政法院四十六年度裁字第四十一號判例所稱：『行政訴訟之當事人對於本
    院所為裁定，聲請再審，經駁回後，不得復以同一原因事實，又對駁回再審聲請
    之裁定，更行聲請再審。』旨在遏止當事人之濫訴，無礙訴訟權之正當行使，與
    憲法並無牴觸。」，此有司法院大法官會議釋字第一五四號解釋意旨參照。故當
    事人對於普通法院所為確定裁定聲請再審，經法院以裁定駁回確定後，如復以同
    一再審事由對之聲請再審，法院為防止濫訴，得認此項再審之聲請違背一事不再
    理之原則，以裁定駁回之。解釋上並得擴大其範圍，適用於判決程序，即當事人
    對於法院所為確定判決提起再審之訴，經判決駁回確定後，不得復以同一再審事
    由更行提起再審之訴；若以前再審程序同一再審事由，對該再審判決提起再審之
    訴，本於前述解釋同一法律上之理由，法院亦得認其再審之訴為不合法，以裁定
    駁回之（參看吳明軒，中國民事訴訟法下冊，一五四三頁）。本件再審原告於再
    審書狀主張：(一)再審被告經合法通知，於言詞辯論期日不到場，亦未提出準備書
    狀爭執，對再審原告之主張，依法應視為自認，自應為再審原告勝訴之判決；(二)
    再審原告係自願繳回宿舍，並經再審被告確認在案，既已自願繳還，自不生收回
    宿舍問題，再審被告只有受領權，沒有收回權，無收回權而訴請收回，於法無據
    ，原確定判決違背法令等語。然再審原告主張之上開再審理由，與其於前審即本
    院九十一年度再易字第一二號再審之訴訟程序所主張之再審理由均相同，依前開
    說明，再審原告以此部分之再審理由提起再審之訴，於法不合。
三、次查行政院八十三年十一月十四日台八十三人政治字第四二九三三號函示：「退
    休人員或遺眷自願遷讓依規定配住並經准予暫時續住之公有眷舍（不含單身宿舍
    ），准由各主管機關按眷舍坐落地點、大小等級，在十二萬元至二十四萬元之範
    圍內核給搬遷補助費，所需經費由眷舍經管機關在年度經費預算內勻支。」之內
    容，僅係授權各主管機關在退休人員或遺眷自願遷讓依規定配住並經准予暫時續
    住之公有眷舍時，可按眷舍坐落地點、大小等級，在一定金額範圍內核給搬遷補
    助費，並未規定退休人員或遺眷無論有無實際居住配住宿舍，一經自願遷讓公有
    眷舍，主管機關即應核發搬遷補助費，且依行政院人事行政局八十三年八月二十
    日八十三局給字第三○三八五號函示：「退休人員配住之公家宿舍，未實際居住
    任其空荒與『現住』、『續住』意旨均有未合，應予通知收回。」之內容，退休
    人員如未實際居住配住之公家宿舍，主管機關既應予以收回，自無從再予以核發
    自願搬遷補助費，則行政院人事行政局中部辦公室八十九年八月十八日八十三年
    八月二十○日八十三局給字第三○三八五號函示：「請領『自願搬遷補助費者』
    ，應須實際居住（現住），‧‧‧」之內容，難認與上開行政院八十三年十一月
    十四日台八十三人政治字第四二九三三號函示內容抵觸。又再審被告係以再審原
    告搬離所配住之坐落基隆市○○街十七巷三四號房屋多年，其借貸之目的使用業
    已完畢，故依使用借貸之法律關係，循民事訴訟程序，請求再審原告遷讓上開房
    屋，則再審原告於使用完畢後應返還系爭房屋之義務，與退休人員自願遷讓依規
    定配住並經准予暫時續住之公有眷舍所得請領之搬遷補助費之間，是否具有對待
    給付關係而有同時履行抗辯權，尚無法規判例可據，上開行政院八十三年十一月
    十四日台八十三人政治字第四二九三三號函示內容無從為再審原告有權占用系爭
    房屋之依據。從而前審確定判決即本院九十一年度再易字第一二號民事判決認退
    休人員配住之公家宿舍，經主管機關審核結果，有未實際居住之情形，仍可不核
    發搬遷補助費，並可通知收回，並據此認定本院九十一年度再易字第二號確定判
    決無違背法令之情形，即屬合法，再審原告主張前審確定判決有違背法令之再審
    事由存在，求予廢棄，洵非正當。
四、綜上所述，本院九十一年度再易字第一二號確定判決，並無判決違背法規或用法
    錯誤之情形，且再審原告對原確定判決所適用之法規，究竟有何違反法律規定，
    司法院現尚有效及大法官會議之解釋，或最高法院尚有效之判例，並未具體指明
    其情事，其提起本件再審之訴，顯無理由，爰不經言詞辯論，逕以判決駁回之。
據上論結，本件再審原告之訴為無理由，依民事訴訟法第五百零二條第二項、第五百
零五條、第七十八條，判決如主文。
中      華      民      國    九十二    年      二      月    二十四    日
~B臺灣基隆地方法院民事庭
~B    審判長法官  李木貴
~B          法官  姚貴美
~B          法官  陳湘琳
右為正本係照原本作成。
本件判決不得上訴。
中      華      民      國    九十二    年      二      月    二十六    日
~B    法院書記官  陳錦進


司法院資訊處製作；財團法人民間司法改革基金會備份。
